臺北高等行政法院判決　　　　　　　　　　　　　　九十一年度訴字第四八二八號
　　　　　　　　　　　　　　　.
　　原　　　告　民生行股份有限公司
　　代　表　人　甲○○董事長.
　　訴訟代理人　丁○○兼送達.
　　　　　　　　丙○○
　　被　　　告　經濟部智慧財產局
　　代　表　人　蔡練生（局長）
　　訴訟代理人　戊○○
　　參　加　人　荷蘭商法倫提諾環球公司
　　代　表　人　乙○○○○○○.
　　訴訟代理人　蔡瑞森律師（兼送達代收人）
　　　　　　　　陳長文律師
右當事人間因商標評定事件，原告不服經濟部中華民國九十一年十月三十日經訴字第
○九一○六一二五七八○號訴願決定，提起行政訴訟，經本院裁定命參加人獨立參加
訴訟，本院判決如左：
　　主  文
原告之訴駁回。
訴訟費用由原告負擔。
　　事  實
一、事實概要：
    原告於民國八十六年十月二十四日以「Vc Val Coupeau及圖」商標（下稱系爭商
    標，如附圖一），指定使用於當時商標法施行細則第四十九條第二十五類之各種
    男女鞋及童鞋商品，向被告前身即中央標準局（八十八年一月二十六日改制為經
    濟部智慧財產局）申請註冊，經審查准列為註冊第八二二六二五號商標，嗣荷蘭
    商法倫提諾環球公司以該註冊商標有違註冊時商標法第三十七條第一項第七款之
    規定，對之申請評定，經被告以九十一年八月二十一日（九一）智商○三五○字
    第九一○○六九七六五號發文之中台評字第九一○○一六號評定書為申請成立之
    處分，原告不服，提起訴願，經遭決定駁回，遂向本院提起行政訴訟。
二、兩造聲明：
　(一)原告聲明：
    1.訴願決定及原處分均撤銷。
    2.訴訟費用由被告負擔。
　(二)被告聲明：
    1.駁回原告之訴。
    2.訴訟費用由原告負擔。
  (三)參加人聲明：
    1.駁回原告之訴。
    2.訴訟費用由原告負擔。
三、兩造之爭點：系爭商標指定使用於註冊時商標法施行細則第四十九條所定商品及
    服務分類表第二十五類之商品，有否致公眾誤信之虞，而構成註冊時商標法第三
    十七條第一項第七款之違反？
　(一)原告主張之理由：
    1.商標圖樣襲用他人之商標或標章有致公眾誤信之虞者，不得申請註冊，為系爭
      商標註冊當時商標法第三十七條第一項第七款所明定。所謂襲用，係指以不公
      平競爭之目的，非出於自創而抄襲他人已使用之商標或標章申請註冊而言，本
      款之規範意旨在杜絕剽竊襲用他人之商標或標章，冀圖獲准註冊之僥倖歪風，
      以建立正當之商標秩序。其適用不以所襲用者係著名商標或標章、亦不以使用
      於同一或類似商品為限。而所謂襲用他人之商標或標章有致公眾誤信之虞，係
      指商標本身相同或近似於他人之商標或標章，有使一般消費者誤信其所表彰之
      商品來源或產銷主體而購買之虞而言。而審究商標之近似與否，應就通體觀察
      ，總括其所組成之文字、圖形、記號或聯合式與所施顏色予以認定，不能僅取
      其中構成商標之某一部分予以單獨判斷，最高行政法院六十九年度判字第一二
      四號判決可資參照，且倘僅就圖樣比較，認為近似，但已為一般購買人所熟知
      之商標，而無產生混淆誤認之虞者，則非屬近似商標。又商標稍有不同，通常
      認為構成近似，但該差異部分影響商標整體印象或具有其他不同意義，而無混
      淆誤認之虞者，亦可輕易區分二者之不同處。二者實無構成近似商標，引致混
      淆誤信之虞。
    2.觀之系爭商標圖樣可知，其之設計意匠，係為表彰其品牌設計師 「Valentino
      Coupeau」 之所屬國即法國，故以法國之象徵自由、平等、博愛之國旗為設計
      基礎，配合二個英文單字「Val、Coupeau」及其字首V、C所組成之聯合式商標
      圖樣。即數個英文單字及圖形始構成一完整之個體，各單字間係屬不可分割之
      連貫整體，而其構圖之鮮明，更將本案原告之特殊巧思表露無疑；反觀據以評
      定之「V Logo」商標（下稱據爭商標，如附圖二），僅為英文字母Ｖ外加一方
      形框框之圖樣。兩相對照，就英文字部分，系爭商標之英文部分係為「Val Co
      upeau」 ，而據爭商標除圖形外，並無附加任何文字。就圖形部分，據爭商標
      僅為單純之「V」 圖形，附加一簡單線條外框，而系爭商標之圖形則為一黑白
      相間之長方格幾何圖形，於中間之長方格附加一「Vc」字樣之圖形，二者商標
      之圖形不僅構圖意匠差異甚大，予人寓目印象亦實屬可分。因之二者商標圖樣
      之整體構圖意匠實迥不相同，復亦有英文字樣「Val Coupeau」 可資區別，亦
      增強區離二者商標圖樣之相異印象，消費者一眼即可明辨其間之差異，絕不致
      有混淆誤認之虞。
    3.原告為使一般商品購買人對其系爭系列商標商品之信譽及品質有一定之認識，
      且為加強對系爭系列商標之保護，自八十六年起即先後以與系爭商標相同或近
      似之圖樣向被告申請註冊於各種商品類別，並經被告機關核准註冊為第八二一
      七八一號、第八二二六二六號、第八三九八六七號、第八四○七○二號、第八
      四五七二八號、第八四七八九七號、第八四八二五一號、第八五六○三五號、
      第八九二○七五號、第九五一一九八號、第九七一二○八號、第八七二三八七
      號、第九○七九七七號、第九二八四八五號、第九二八三四四號、第九二六四
      八一號、第九二五三四一號、第九四八七七九號、第九四九七八○號、第九五
      一二一二號、第九八五五九九號、第九二八八○八號、第九二八八○七號商標
      。又原告為將與系爭商標相關系列之商品推向國際，亦於中國大陸以與系爭商
      標相似之商標圖樣申請註冊於十八類、二十類、二十一類、二十四類、二十五
      類，並均經中華人民共和國國家工商行政管理局核准審定、註冊在案，足見原
      告對其所有之商標的重視，及為建立其商標信譽所付出之苦心。
    4.訴願決定謂系爭商標與據爭商標，兩者圖樣上均有一大寫外文字母 V，明顯置
      於圖中，兩側則分別以長方形條或橢圓形括弧圍繞，整體觀之，認有致混同誤
      認之虞。惟現今台灣市場中，使用英文字母「V」 為商標圖樣之品牌商品眾多
      ，且歷年來除了參加人外，亦有其他廠商以V 圖形作為商標圖樣之一部申請取
      得註冊於各類別商品，其取得註冊指定使用於第二十五類服飾商品之V 圖形商
      標者，即有三十八件之多、V 字圖形鐘錶類商標有四件、V 字圖形皮包類商標
      有十件、V字圖形化粧品類商標有十五件，其他類別商品之V字圖形商標亦是不
      勝枚數達數十件，探究其核准理由，實乃審查商標是否近似應通體觀察，不能
      分割判斷之故。因此，雖該等商標有相同的Ｖ圖形部分，惟因其整體各有獨特
      之處或有可與他商標相區別之處，已足使一般消費者辨別該等商標分屬不同的
      產銷主體，故分別准予該等商標註冊。二造商標其予人之寓目印象繁簡有別，
      不得認其圖樣中之Ｖ為主要部分而加以分割觀察，一般商品購買人施以普通之
      注意，異時異地隔離觀察，猶易於辨識，尚難謂有使人產生混同誤認之虞，應
      非屬近似之商標。況「V」 為普通英文字母，其保護性與識別性已較薄弱，又
      豈可專屬於一人所有專用，且又如「Valentino Rudy」（法蘭迪諾‧路迪）授
      權日商松田株式會社所申請註冊之第八一七五五八號「V」 字圖商標、古月企
      業有限公司所有之第一六七○二四號商標、第二七九五二八號商標相較，其相
      似度實更為接近據爭商標，被告核准如此相近之商標圖樣註冊於同一服裝商品
      類別中，但卻認與據爭商標差異度甚大之系爭商標有與之構成近似之虞，顯見
      被告於認定「V」 商標之近似與否之問題上，實存在有二截然不同之雙重標準
      ，如此之審查方式不免可議。再者，參加人所有註冊之第四五四三六一號 「V
      LOGO」商標與原告之第八三九八六七號「Vc Val Coupeau及圖」商標亦均並存
      於第九類之眼鏡等商品，足證被告認此二商標圖樣非屬近似，故乃核准此二商
      標並存註冊於同一商品類別中，雖商標之審查以個案為原則，但本諸同一法理
      ，理應為相同之認定。又參加人曾於原告之另一行政訴訟案件九十年度訴字○
      六○二四號中，表明古月企業有限公司之上述二商標係為搶註其所有之「V 」
      logo，並自稱已對其提起評定，惟古月企業有限公司之上述二商標早於參加人
      之「V」logo 系列商品進駐台灣前即七十年代就已取得註冊，且參加人自稱為
      國際知名品牌，但於台灣，其所有之「V」logo 商標卻僅註冊於眼鏡及洗髮精
      等二類商品，反倒以興訟手段，對付使用相關「V」 字商標已長達二、三十年
      之台灣本土廠商，若任由參加人以不當訴訟手段繼續壓迫台灣本土廠商，則台
      灣本土廠商之商標權益與商業發展空間又何存。
    5.又查「Valentino」 乃一普通習見之義大利姓氏或名字，市場上以「Valentin
      o」作為品牌者即有「Valentino Rudy」、「Valentino Orlandi」等不下數十
      種，最高行政法院歷年亦有針對「Valentino」之商標爭訟案，以「Valentino
      」乃一義大利常見之姓名，其保護性本較薄弱而分別作成數十件判決。而參加
      人所有之「Valentino Garavani及 V圖」商標於前經被告認與義大利商．馬里
      奧瓦連迪諾公司構成近似之時，參加人亦主張「Valentino」 乃一習見之姓氏
      非可歸屬於一人所專用。參加人前既如此主張，則其自不應獨占「Valentino
      」之商標專用權。而「V」字係取「Valentino」之字首而來，屬英文二十六個
      字母之一，乃一普通習見代表勝利之英文字母，其實非參加人所自創，更非參
      加人所可專用。
    6.參加人一再指稱系爭商標之品牌設計師Valentino Coupeau非Valentino家族者
      ，並謂其乃係惡意抄襲剽竊他人之商標者。惟系爭商標確為法國知名設計師「
      Valentino Coupeau」所設計，而「Valentino Coupeau」確為其真名，此有其
      經法國律師公證之國籍證明書可資為證。且經查，參加人之品牌設計師「 Val
      entino Garavani」，其並非姓「Valentino」，「Valentino」乃係其名，「
      Garavani」則係其姓，此有大陸之國際金融報之專題報導可資證明，因之其並
      非「Valentino」家族之一員，而於其前已有三位著名之「Valentino」家族設
      計師，足證其乃係刻意攀附他人之知名度，將他人辛苦經營之成果攬為己有，
      而謂「Valentino」 乃係其所自創，此種商標海盜卻謂他人之商標係抄襲剽竊
      者，其心態實為可議，如任由其誣指他人，則商標之正當秩序將蕩然無存。系
      爭商標確屬Valentino Coupeau 所自創，北京晚報並稱范倫鐵諾古柏係一著名
      國際之服裝品牌。再者，行銷於市場上之「Valentino」 品牌不乏其數，中國
      大陸上海時裝報即曾專文報導此諸多之「Valentino」品牌，此些「Valentino
      」品牌均各自於市場上占有一席之地，非可謂何者才是真正之「Valentino 」
      品牌而可獨占使用，參加人謂「Valentino」乃係其所自創，實係荒謬之詞。
    7.被告任意將商標圖樣割裂觀察之審查方式，實有違反通體觀察原則。商標是否
      近似，應就其商品之相關購買人之整體印象（即外觀、讀音或觀念組成）是否
      相近以為斷，不能違反通體觀察原則，任意將商標圖樣割裂觀察。被告以二者
      予人之印象皆係由外文字母『V』 置於一橢圓形之設計圖樣，其構圖意匠極相
      彷彿為由，率予認定據爭商標與系爭商標二者構成近似。惟查，被告完全忽略
      系爭商標係為「Vc」圖形，而非為「V」 圖形，且系爭商標亦有比例極大且十
      分顯目之法國國旗圖樣及文字「Val Coupeau」 二部分，其僅以圖樣中部分圖
      形為比較，任意將商標圖樣割裂觀察之審查方式，實有違反通體觀察原則。原
      處分未整體隔離予以觀察，將系爭商標所組合之要素強行分開，將其中一部分
      與據爭商標，單獨排列作比較，決定近似與否，亦有違一般消費習性。再就事
      實面觀之，系爭商標於八十七年已取得商標專用權，與市場上亦已行銷多年，
      消費者實得清楚辨別二商標商品在市場上之區隔，不致引起消費者產生混淆誤
      認之虞，且二商標已併存達五年之久，從未有致消費者混淆之情事發生。二者
      商標圖樣於中國大陸及其他世界各國均併存註冊，而無近似之可能。原告於中
      國大陸以與系爭商標近似之商標圖樣申請註冊於三類、十四類、二十四類、二
      十五類、二十八類及其他多類別，並均經中華人民共和國國家工商行政管理局
      核准審定、註冊在案，此外系爭商標相關系列圖樣之商品於日本係由J.M.S 株
      式會社行銷之，且原告與日本J.M.S 株式會社為合作推廣系爭商標系列商品，
      使其成為世界知名商標，不僅於日本已取得與系爭商標近似之圖樣之商標註冊
      證，且因日本係為世界智慧財產權組織 WIPO（WORLD INTELLECTUAL PROPERTY
      ORGANIZATION）之會員國，故亦由原告出資，以日本J.M.S 株式會社為申請人
      以近似之商標圖樣向WIPO申請商標之註冊，亦均經WIPO核准註冊為馬德里協定
      及議定國國際註冊第七八四二八○號商標及第七八三七八四號商標，並將保護
      國延伸至俄羅斯共和國及法國，顯見，系爭商標及其相關圖樣在原告積極經營
      下，已逐漸成為一世界知名品牌，且參加人自稱為世界知名品牌，於世界多國
      均有註冊，但系爭商標不論於中國大陸或世界各地均與據爭商標並存註冊，而
      無構成近似之可能。「V」 屬英文二十六個字母之一，乃一普通習見代表勝利
      之英文字母，實非參加人所自創，更非參加人所可專用。倘若因圖樣中有該等
      英文字母，即不許該商標申請註冊，而不詳究其中各商標的獨特之處，如此的
      審查方式不免過於粗略；如此無疑無限擴張據爭商標專用權人的權利，而變相
      限制他人申請商標的權利，對正當之商標秩序及他人之申請權限實有阻礙。
    8.就系爭商標圖樣之構成，實可區分為三部分，黑白相間之長方格幾何國旗圖、
      英文字-Val Coupeau及VC圖，文字與圖形所成之繁複構圖意匠，實與據爭商標
      之單純 V字圖形有顯著之差異，且於系爭商標圖樣中，並非為如據爭商標之單
      純V字圖，而係一經設計之「VC」圖，縱有近似，亦僅為有相同之英文字母「V
      」；惟於系爭商標圖樣中，設計主體實為比例極大之黑白相間之長方格幾何國
      旗圖，「VC」圖僅為點綴性質，該「V」部分則僅佔VC 圖之三分之一，該VC圖
      又為整體圖樣三部分之一，故該「V」 部分僅為整體圖樣之九分之一，而被告
      完全忽略顯目之黑白相間之長方格幾何國旗圖及文字「Val Coupeau」 二大部
      分，並以割裂觀察之審查方式，僅就系爭圖樣中所佔比例僅有九分之一之圖形
      與據爭商標圖樣而為比較，且據此率予認定據爭商標與系爭商標二者構成近似
      ，實顯有不當。「Ｖ」字乃英文二十六個字母中之一，係一普通習見代表勝利
      之英文字母，其乃係屬於全體人類之公共財，任何人皆得自由使用之，而非可
      專屬於一人所專有；況參加人所有之據爭商標係由「Ｖ」字外圍一毫無創意之
      橢圓形框框，並無任何顯著性，以此毫無經過設計之人類公共財「Ｖ」字，謂
      為其所首創，實係荒謬至極之詞，且現今台灣市場中，使用英文字母「V」為
      商標圖樣之品牌商品眾多，又歷年來除了參加人外，亦有其他廠商以V圖形作
      為商標圖樣之一部申請取得註冊於各類別商品，V字圖形商標達數十件，且其
      他英文字母作為商標圖樣註冊在同一或類似之商品類別中亦有多件，與各家知
      名品牌如Aigner之「A」設計圖、香奈兒之雙C設計圖、倩碧之「C」圖、皮爾
      帕門之「B」圖、DUNHILL之「D」設計圖、克麗絲汀迪奧之「CD」圖、FILA之
      「F」圖、皮爾卡登之「P」設計圖、路易威登之「LV」、麥當勞之「M」圖、
      New Balance之「N」圖、威爾遜之「W」圖等並存者均所在多有。準此，則豈
      可因商標圖中有此等尋常易見的字母圖形，即認該二商標構成近似，此種認定
      實有偏頗。況系爭商標圖樣中係為經設計之「VC」圖，且該V部分亦僅為整體
      商標圖樣之九分之一，而非如據爭商標圖樣之單純無創意之「V」圖，更無構
      成近似之可能。
    9.常言道：「事實是檢驗真理最好之方法」，系爭商標於八十七年已取得商標專
      用權，於市場上與據爭商標商品實已並存行銷多年，而從未有致消費者混淆之
      情事發生。且由原告所檢附之附件七及附件十七可知，原告於中國大陸及他國
      亦已取得相同系列商標之註冊，且與參加人之商標均併存註冊，並於其他各國
      之行銷市場上各有其領域，而無參加人所言混淆市場等情事。是故，本案兩造
      商標確無構成近似之可能。商標著重創意與商業行銷，原告不僅以黑白相間之
      長方格國旗圖為主體設計出相關系列之圖樣，亦將楓葉、熊貓及象徵勝利之火
      把與英文字母「V」 相互結合而成各式創意十足之商標圖樣，並以其作為商標
      圖樣向被告提出商標之申請，亦均獲准註冊，顯見，英文字母「V」 實為大眾
      所共有，且單純之英文字母附加不同創意成商標圖樣後，則各有其獨特或可資
      區別之處，而可分別准予註冊。況參加人之據爭商標圖樣係僅一創意不足之 V
      字圖，原告之系爭商標圖樣則經精心設計所成，創意及構圖意匠實大相逕庭，
      因之，本案確無註冊時商標法第三十七條第一條第七款規定之適用餘地。
　(二)被告主張之理由：
    1.商標圖樣襲用他人之商標或標章有致公眾誤信之虞者，不得申請註冊，為本件
      商標註冊時商標法第三十七條第一項第七款所明定。所謂襲用他人之商標或標
      章有致公眾誤信之虞，係指商標本身相同或近似於他人之商標或標章，有使一
      般消費者誤信其所表彰之商品來源或產銷主體而購買之虞而言。又本款之適用
      應指以不公平競爭之目的，非出於自創而抄襲他人已使用之商標或標章申請註
　　　冊並有致公眾誤信之虞者；所襲用者不以著名商標或標章而使用於同一或類似
      商品為限，復為同法施行細則第三十一條所明定。查系爭商標圖樣係由外文「
      Val Coupeau」及字母「Vc」 置於一左右墨色中間反白組合之長方形內所組成
      ，而其惹人注意之外文V 及橢圓形外框圖，與據爭商標圖樣之圖形相較，二者
      予人之印象皆係由外文字母「V」 置於一橢圓形之設計圖樣，其構圖意匠極相
      彷彿，異時異地隔離觀察之際，外觀上有使人產生混淆誤認之虞，應屬構成近
      似之商標。
  　2.據爭商標係參加人所首創，表彰使用於衣服、冠帽、領帶、皮件、旅行袋等各
      式商品之標章，除已在世界各國獲准註冊外，亦早自七十八年起在我國取得註
      冊第四五四三六一、五七五四五九號商標專用權，該商標商品均係出自義大利
      設計名師「Valentino Garavani」之創意，其設計之產品頗受世界知名人仕所
      喜愛，屢經報章雜誌報導，且參加人為廣泛促銷其商品，除透過世界各大城市
      直屬商店或經銷商廣為銷售外，並大量製作精美型錄，於著名雜誌刊登廣告，
      復進口我國於各大百貨公司及飯店之名品商店陳列銷售，於系爭商標申請註冊
      之前，該據爭商標所表彰之商品信譽業已為一般消費者所熟知，其知名度並經
      被告以中台異字第八六○三五八、八七一一一七號等多件商標異議審定書肯認
      在案，凡此有參加人所檢附之商標異議審定書影本及有關據爭商標使用之相關
      證據資料附於該等商標異議審定書之異議案卷可稽。
    3.原告以構圖意匠相仿之V 字設計圖作為系爭商標圖樣之一部分申請註冊，指定
      使用於與衣服、冠帽、皮件等商品經常相互搭配穿著使用，性質極具關聯性之
      各種男女鞋及童鞋商品，客觀上自有使一般消費者對其所表彰之商品來源或產
      銷主體發生混淆誤認之虞，有前揭法條規定之適用。至原告所舉數件以V 字圖
      形作為商標圖樣之一部分併存註冊者，核其商標圖樣與本案各不相同，尚難比
      附援引執為本案有利於己之論據。又本件商標之聯合註冊第八七二三八七號「
      VC及圖」商標、註冊第九○一八五二號「Vc Valenti Coupeau及圖」商標、註
      冊第九二六四四四號「XP Xavier PAULIN及圖」商標、註冊第九六八六一六、
      九六八六一七號「民生行股份有限公司標章」商標及審定第九七九八一一號「
      Valentino Coupeau」 商標因正商標被評定為無效，失所附麗，應一併撤銷。
  (三)參加人主張之理由：
    1.商標圖樣相同或近似於他人著名之商標或標章，有致公眾混淆誤認之虞者，不
      得申請註冊，為系爭商標註冊時商標法第三十七條第一項第七款所明定。而商
      標是否近似應以其構成該商標之主要部分，有無特別顯著之差異為斷，此有最
      高行政法院二十三年度判字第二十號判例可資參循。故判斷商標是否構成相同
      或近似者，係指具有普通知識經驗之商品購買人，於購買時施以普通所用之注
      意，就兩商標主要部分之外觀、觀念或讀音隔離觀察，只要有一足以產生混同
      誤認之虞者，兩商標即為近似之商標。又商標圖樣上之圖形相似，有混同誤認
      之虞者，為外觀近似，乃行政院七十四年十二月二日台七十四經字第一八○六
      八號函核定修正之商標近似審查基準第二條第九項所明示。原告系爭商標係由
      外文「Val Coupeau」及字母「Ｖ」、「Ｃ」設計圖形所組成，其圖形與外文
      上下排列，分別為系爭商標可獨立之主要部分。系爭商標之主要圖形部分，係
      由比例較大的字母「Ｖ」及比例較小之字母「Ｃ」外環以橢圖形設計置於一左
      右為墨色而中間呈反白之長方形內所構成，因長方形為一般習見習知之圖形，
      故置於反白部分之外文字母「Ｖ」、「Ｃ」及橢圓形外框設計圖，更易吸引一
      般消費者之目光，用以判別商標商品來源之不同，其與參加人據爭商標作比較
      ，兩者均給予一般消費者強烈之外文字母「Ｖ」且外環以橢圓形設計之印象，
      異時異地隔離觀察，顯有造成混淆誤認之虞，系爭商標與參加人據爭商標，自
      屬近似之商標。原告另案之註冊第八二八一五三號及審定第九一二九二四號「
      Vc Val Coupeau及圖」商標，與系爭商標完全相同，本院分別於九十年度訴字
      第六六七四號判決及九十年度訴字第六○二四號判決中，認定該商標的主要部
      分「Vc」與參加人據爭商標「Ｖ」構成近似，系爭商標與據爭商標構成近似，
      毋庸置疑。
    2.查「V LOGO」商標乃係參加人用以表彰由世界著名設計師Valentino Garavani
      所設計之衣服、冠帽、領帶、拉鍊、皮件、旅行袋、床墊、枕蓆、窗簾、傢俱
      、餐具、眼鏡、鐘錶及化粧品之著名商標。西元一九五九年 Valentino Garav
      ani 於羅馬開始其服飾設計生涯，並於一九六○年開設第一家服飾沙龍，同年
      Valentino Garavani於義大利Palazzo Pitti 舉行服裝展示秀，旋即獲得世界
      各大媒體及業界之矚目，而享譽國際。自一九六○年代起，Valentino Garava
      ni為了使全球各地一般消費者均能分享其設計之概念與成果，不再拘限於高消
      費能力族群，著手於成衣 (ready-to-wear)商品之銷售，因Valentino Garava
      ni匠心獨具，品味超群，故其設計之產品頗受全球各地名流人仕所喜愛，許多
      世界知名人仕如西班牙皇后、戴安娜王妃、伊麗莎白泰勒、奧戴麗赫本、布魯
      克雪德絲、賈桂琳甘乃迪歐納西斯、南茜雷根、蘇菲亞羅蘭、珍芳達等均係穿
      著Valentino Garavani設計服飾之愛好者。Valentino Garavani之卓越成就，
      倍受推崇，故一九六七年獲頒Nieman Marcus Fashion Award 獎項，為表彰其
      作為領導全球流行服飾設計師二十五年之成就，在一九八五年獲頒義大利官方
      Order of Merit獎，一九八六年一月義大利總統在羅馬Quirinale 皇宮將義大
      利授予個人最高榮譽之Cavaliere di Gran Croce獎項頒發予Valentino Garav
      ani先生。一九八九年Valentino Garavani在美國副總統 Dan Quayle及義大利
      總統之見證下獲得NIAF（National Italian-American Foundation）獎。一九
      九一年乃Valentino Garavani從事設計工作滿三十年，全球名人齊聚羅馬同為
      慶祝，高達九十種世界流通之報紙雜誌如「BAZAR」、「MARIE CLAIRE （美麗
      佳人）」、「NEW YORK」、「VOGUE（時尚）」、「ELLE」、「THE NEW YORK
      TIMES （紐約時報）」亦以英、德、法、西、義等種語言約一百二十篇之報導
      介紹此次盛會並推介Valentino Garavani為義大利服飾界之教宗，三十年來偉
      大之設計家，二十世紀後五十年服飾界最主要之競爭者等。上述雜誌之英文版
      早已進口台灣於各大銷售進口雜誌之書店販售，且「BAZAR」、「MARIE CLARI
      E」、「VOGUE」及「ELLE」業已發行中文版，供一般中華民國消費者購買閱讀
      ，且參加人商品早已進口台灣銷售，因品質優良，頗受一般消費者之喜愛。四
      十餘年來，Valentino Garavani仍活躍於服飾設計之舞台，經參加人於全球網
      際網路上搜尋得知，有許多網站及網頁內容，均在介紹Valentino Garavani及
      據爭商標，是參加人據爭商標因Valentino Garavani之全球知名度，商品之廣
      泛銷售使用及各種平面電子媒體之報導傳播，確屬一般消費者所熟知之著名商
      標，此業經本院於九十年度訴字第六○二四號判決、九十年度訴字第六一九八
      號判決與九十年度訴字第六二九六號判決確認在案，從而原告以混淆近似之商
      標申請註冊，指定使用於各種男女鞋及童鞋等商品上，而上述商品與參加人商
      標所使用之衣服，不但可以彼此搭配使用，於銷售地點及對象亦均相同，客觀
      而言，自有造成一般消費者產生混淆誤認之虞，系爭商標依註冊時商標法第三
      十七條第一項第七款之規定，不應准予註冊。
    3.參加人特欲強調者是，系爭商標註冊時商標法第三十七條第一項第七款之規定
      ，乃在禁絕違悖商業道德、仿襲他人商標欺罔公眾之行為。是以，如非品質優
      良，夙著盛譽之標章，何足使他人萌生不道德之動機，予以仿襲冒用，以達令
      消費者誤認誤購之搭便車不法目的。系爭商標係法國設計師 VALENTINO COUPE
      AU所設計，業經載明，惟「Valentino Coupeau」商標於法國之申請案乃由Guy
      Coupe au以假冒之「VALENTIN COUPEAU」名義提出申請。Guy Coupeau 之遺孀
      於參加人在法國所進行之商標爭議案件中，自承「VALENTINO COUPEAU」 係於
      亞洲使用，而未在法國使用。且經參加人於網際網路上檢索發現，中國大陸人
      民日報於西元二○○二年八月六日出刊之報紙第五版中報導由上海古柏貿易有
      限公司所販售標示「Valentino Coupeau」 商標之襯衫屬於高價而品質較差之
      商品。倘系爭商標系列之產品確在表彰設計師Valentino Coupeau，則「VALEN
      VALENTINO COUPEAU」商標法國申請人之真實姓名為何為Guy Coupeau，且其商
      標商品不在法國銷售。又商標屬於智慧財產權之一種，本身具有特定之經濟價
      值，如系爭商標係為表彰設計師所設計之產品，則其所有權，不應由原告所註
      冊擁有，又原告如欲將系爭商標推廣成一全球著名商標，怎會容許其經銷商或
      關係企業於中國大陸以高價銷售劣質商品。上述事實足以說明，系爭商標之申
      請註冊乃原告與Guy Coupeau 欲於亞洲地區仿襲參加人商標之信譽，以達經濟
      上搭便車求取不當利益所採取之策略。故原告另一關係企業廈門昌馳企業有限
      公司就系爭商標商品於中國大陸之使用更毫不避諱與據爭商標相似，原告仿用
      參加人商標之企圖，昭然若揭。系爭商標自易造成一般消費者就商品之來源及
      產製者與參加人產生混淆誤認，依法不應准予註冊。再者，除系爭商標外，原
      告復以「VC VALENTI COUPEAU及圖」、「VALENTINE COUPEAU及圖」、「VALEN
      TINE'S COUPEAU及圖」、「Ｖ及圖」、「VALENT COUPEAU及圖」及「Valentin
      coupeau」 等商標圖樣申請註冊，因商標信譽之建立需經長久反覆之廣告及使
      用才可能使一般消費者產生足以信賴之認同感，原告於極短之時間內，申請如
      此多數差異性不大之商標圖樣，其目的無非是企圖變換參加人據以評定之商標
      ，而盡其所能使原告商標商品與參加人商標商品在消費者之心目中產生聯想，
      原告使用系爭商標於指定商品上自會造成一般消費者就商品之來源及產製者產
      生混淆誤認，系爭商標顯有違註冊時商標法第三十七條第一項第七款之規定，
      理應撤銷其註冊。
  理  由
一、按商標之註冊違反第二十三條第一項或第五十九條第四項規定之情形者，利害關
    係人或審查人員得申請或提請商標專責機關評定其註冊，為現行商標法第五十條
    所明定。同法第五十二條規定，評定商標之註冊有無違法事由，依其註冊公告時
    之規定。本件被評定之註冊第00000000號商標係於八十七年十月十六日
    核准註冊，其商標之評定應適用八十二年十二月二十二日修正公布之商標法，合
    先敘明。
二、按商標圖樣「襲用他人之商標或標章有致公眾誤信之虞者。」不得申請註冊，為
    系爭商標註冊時商標法第七十七條第一項第七款所明定。所謂「襲用他人之商標
    或標章有致公眾誤信之虞」，係指商標本身相同或近似於他人之商標或標章，有
    使一般消費者誤信其所表彰之商品來源或產銷主體而購買之虞而言。又本款之適
    用應指以不公平競爭之目的，非出於自創而抄襲他人已使用之商標或標章申請註
    冊並有致公眾誤信之虞者；所襲用者不以著名商標或標章而使用於同一或類似商
    品為限，復為同法施行細則第三十一條所明定。查系爭商標係由外文「Val Coup
    eau」 及字母「Vc」置於一左右墨色中間反白組合之長方形內所組成，該圖樣關
    於置中比例較大之外文Ｖ及橢圓形外框圖予人寓目印象深刻，與據爭商標之 「V
    Logo」商標圖樣之圖形相較，二者予人之顯著印象皆係由外文字母「Ｖ」置於一
    橢圓形之設計圖樣，其構圖意匠極相彷彿，異時異地隔離整體觀察，外觀上有使
    一般消費者誤信其等所表彰之商品係屬系列產品，應屬構成近似之商標，並有致
    消費者誤認而購買之虞。原告主張二者商標圖樣之整體構圖意匠迥不相同，復亦
    有英文字樣「Val Coupeau」 可資區別，亦增強區離二者商標圖樣之相異印象，
    消費者一眼即可明辨其間之差異，絕不致有混淆誤認之虞等等，非屬可採。
三、又「V Logo」商標係參加人所首創使用於表彰其衣服、冠帽、領帶、皮件、旅行
    袋等商品，除已在世界各國獲准註冊，在我國自七十八年起亦已取得註冊第四五
    四三六一號及第五七五四五九號商標專用權，參加人之「V Logo」商標之商品，
    均係出自義大利設計名師「Valentino Garavani」之手，其設計之產品頗受世界
    知名人仕所喜愛，屢為報章雜誌所報導，且參加人為廣泛促銷其商品，除透過世
    界各大城市直屬商店或經銷商廣為銷售外，並大量製作精美型錄及於著名雜誌刊
    登廣告，復進口其商品於我國各大百貨公司及飯店之名品商店陳列銷售，凡此有
    參加人所檢送之多件商標異議審定書影本及有關據以異議商標使用之相關證據資
    料可稽，該商標所表彰之商品信譽堪認已廣為我國相關事業及消費者所普遍認知
    ，應為著名之商標。從而原告以構圖意匠相彷之Ｖ字設計圖作為系爭商標圖樣主
    要部分之一申請註冊，有使一般消費者誤信其所表彰之商品來源或產銷主體而購
    買之虞，自有首揭法條規定之適用。至原告所舉以普通姓氏為商標者，僅得為弱
    勢性保護之案例，核與本案系爭商標與據爭商標圖樣之Ｖ字圖構成近似，而有首
    揭法條之適用無涉。又所列相關Ｖ字圖形商標併存於他類商品之情形，其商標圖
    樣有別，案情各異，且屬另案是否妥適問題，基於商標審查個案拘束原則，自不
    得比附援引，執為有利之論據。原告另主張系爭商標在中國大陸及其他地區獲准
    註冊乙節，因各個法制有別，亦不能執為本件有利原告之論據。
四、綜上所述，原處分以系爭商標註冊之審定應為無效之處分，其聯合第八七二三八
    七、九○一八五二、九六八六一六、九六八六一七、九一二九二九、九一二九三
    一、九二六四四四、九七九八一一號商標，亦應一併撤銷之處分，於法核無不合
    ，訴願決定予以維持，亦屬妥適，原告以前詞主張，聲請撤銷原處分及訴願決定
    ，為無理由，應予駁回。
中　　　華　　　民　　　國　　九十三　　年　　　三　　　月　　 十一 　　日
                        臺 北 高 等 行 政 法 院   第 二 庭
                                           審 判 長 法  官　姜素娥
                                                    法  官　林文舟
                                                    法  官　陳國成
右為正本係照原本作成。
如不服本判決，應於送達後二十日內，向本院提出上訴狀並表明上訴理由，如於本判
決宣示後送達前提起上訴者，應於判決送達後二十日內補提上訴理由書（須按他造人
數附繕本）。
中　　　華　　　民　　　國　　九十三　　年　　　三　　　月　　 十二 　　日
  　　　　　　　　　　　　　　　　　　　　          書記官　王英傑
